臺灣臺北地方法院民事判決　九十年度訴字第五九八四號
　　原　　　告　精碟科技股份有限公司
　　法定代理人　甲○○
　　訴訟代理人　乙○○
　　被　　　告　丙○○
　　　　　　　　丁○○
右當事人間請求損害賠償事件，本院判決如左：
    主    文
被告應連帶給付原告新台幣壹拾伍萬貳仟伍佰元及自民國九十年十一月二十九日起至
清償日止，按週年利率百分之五計算之利息。
原告其餘之訴駁回。
訴訟費用由被告連帶負擔二十分之三，餘由原告負擔。
本判決原告勝訴部分，於原告以新台幣伍萬元為被告供擔保後，得假執行。
原告其餘假執行之聲請駁回。
    事    實
甲、原告方面：
  壹、聲明：
    一、被告應連帶給付原告新台幣（下同）一百萬元及自起訴狀繕本送達翌日起至
        清償日止，按週年利率百分之五計算之利息。
    二、原告願供擔保請准宣告假執行。
  貳、陳述：
    一、原告公司為經營光學資訊產品、電腦及週邊設備、光碟影音產品等業務之知
        名光電通訊產業，並為國內獨立研發並且最早量產「高密度分波長多工器」
        之高科技上市公司。所謂「高密度分波長多工器」（下稱ＤＷＤＭ）為拓展
        網路頻寬之關鍵技術，光纖為網路傳輸之骨幹，以往僅利用一道光波來傳遞
        訊息，並採用分時多工（下稱ＴＤＭ）的技術，即提升光訊號的發射頻率以
        提高傳輸容量。然而ＴＤＭ有其傳輸極限，為提高一條光纖的傳輸容量，再
        打入幾道不同的光波便是不二法門，故分波多工（下稱ＷＤＭ）技術便應運
        而生。ＷＤＭ無異是在光纖中另闢線道，從此訊號可同時高速奔馳於一條光
        纖中的數個線道上，ＷＤＭ搭配ＴＤＭ可將光纖的傳輸容量提高數倍，省除
        所費不貲的光纖再舖設工程。但由於頻寬的需求依舊殷切，數個波長的ＷＤ
        Ｍ亦不敷使用，故數十個甚至數百個波長的ＷＤＭ，即本件所稱ＤＷＤＭ因
        此被研發出來，原告並為國內獨立研發並且最早量產ＤＷＤＭ相關元件包括
        雷射（光發射器）、光接受器、多工器、解多工器等之公司；原告更於民國
        八十九年底九十年初之間投下巨資自美國延聘專業工程人員來台駐在公司執
        行ＤＷＤＭ流程建制計劃，以降低成本並提高產能，是本件所涉及ＤＷＤＭ
        產品之製造技術及流程建制為原告公司極為重要之營業秘密。
    二、被告丙○○甫於八十九年六月間自虎尾技術學院畢業，自同年七月三日起受
        僱於原告公司，由原告對其施以在職專業訓練後，擔任原告公司光電事業處
        工程部助理研究員職務，協助研發ＤＷＤＭ產品製程，並參與美國專業工程
        人員來台駐在公司執行ＤＷＤＭ流程建制計劃，能隨時接觸與該計劃有關之
        技術及機密資料。因ＤＷＤＭ為最尖端之通訊技術，原告為確保被告忠誠執
        行職務及確保ＤＷＤＭ產品製程之研究發展結果不受他人侵奪，被告丙○○
        於任職期間乃簽署員工聘僱契約書、保密合約書等文件，依前揭文件被告丙
        ○○承諾不論服務期間或離職後二年內均為原告公司誠實執行職務並保守營
        業秘密，非經原告公司事前書面同意，不得以任何方式將秘密洩漏予第三人
        知悉或為利用；不於受僱期間或離職後二年內為與原告公司經營相同或類似
        業務之其他事業之受僱人、受任人、或顧問等職；以上承諾均經被告丁○○
        簽署保證書擔任被告丙○○之連帶保證人。詎被告丙○○卻趁機有計劃性地
        非法剽竊原告公司之營業秘密，將ＤＷＤＭ生產技術、製程、及Know-how
        相關之機密資料複製據為已有，且原告ＤＷＤＭ流程建制計劃於九十年四月
        間完成後，被告丙○○立刻於同月份離職且即轉往與原告公司生產相同ＤＷ
        ＤＭ光學資訊產品具有業務競爭關係之錸德科技股份有限公司（下稱錸德公
        司）任職，將原告公司營業秘密洩漏予錸德公司知悉，藉此不法行為與錸德
        公司約定較高之薪資、福利等不法利益，致原告所接訂單數量銳減，遭受至
        少數百萬元以上之財物損失，被告丙○○上述行為已構成侵害營業秘密及違
        反競業禁止，應負損害賠償之責，又被告丁○○為連帶保證人，亦應連帶負
        責。
    三、原告所受損害：
    　(一)被告丙○○任職原告公司期間月薪二萬八千元，期間十個月，原告給付丙○
        ○之薪資、金、及為丙○○進行在職訓練所投入之成本，至少三十萬元以
        上，均為原告所受損害之一部分。
      (二)原告於八十九年底九十年初之間投下鉅額經費自美國延聘專業工程人員來台
        駐在公司執行ＤＷＤＭ流程建制計劃，包括：投入研發成本包括受訓、採購
        光源、ＯＳＡ、Stage一套約二百萬元、研發軟體價值二十萬元、庫存
        Sorting系統二十四萬元、美國工程人員往返台灣機票、住宿等費用二十萬
        元，合計至少投入經費二百六十四萬元，然此部分投入之經費卻因產製流程
        遭被告洩漏而成無益之費用，自應由被告賠償。
      (三)ＤＷＤＭ流程建制計劃成功，預計能達成降低成本、提高產能之經濟效益至
        少數千萬元甚至更高，均因產製流程遭被告洩漏而致無法達成。
      (四)被告丙○○領取錸德公司發給之薪資、紅利、股票或其他不法利益等，保守
        估計為一百萬元以上。
      (五)原告雖無法直接證明損害數額，惟法院應斟酌損害之原因及其他一切情事，
        依自由心證定其數額。
　、證據：提出員工聘僱契約書、員工保密合約書、保證書、精碟公司及錸德公司
　　　基本資料查詢、ＤＷＤＭ製程流程圖、研究紀錄簿節本為證。
乙、被告方面：
　　被告丁○○未於言詞辯論期日到場，亦未提出準備書狀作何聲明或陳述；被告丙
    ○○所為聲明陳述略以：
  壹、聲明：駁回原告之訴及假執行之聲請。
  貳、陳述：
    一、被告離開原告公司只是單純轉換工作，由媒體報導得知道錸德公司在光電產
        業有多方面的規劃，被告認為可以學到更多知識，才會到錸德公司工作，以
        增進本職學能，並非意圖藉由原告公司的內部資訊以換取個人利益。
    二、被告於原告公司任職時，主要的工作內容為撰寫ＤＷＤＭ薄膜濾片測試程式
        ，撰寫完成經主管認可後，將該程式的原始程式碼放在測試用的個人電腦上
        以供現場人員使用，只要可以出入測試現場就能接觸到原始程式碼，而原告
        並沒有要求相關人員採取任何防護措施以保障程式碼不會被人複製。且該程
        式主要的功能是在於控制測試儀器，並在測試儀器上解讀所測試到的相關光
        學參數，所謂的解讀即是進行一連串的數值大小比較，而數字比大比小的邏
        輯判斷，是理工科學生的必備技能，所以這個測試程式的重點在於是否清楚
        相關的光學參數之定義，以使用電腦程式去完成相關參數的擷取、紀錄，至
        於這些光學參數的定義，有許多是和電子電路上的頻率響應相同，例如頻寬
        、中心頻率或中心波長（在電子學中波長和頻率是可以互換的），在台灣了
        解相關定義的人不在少數，本件之測試程式並不合乎營業秘密法中關於營業
        秘密之定義，自無洩漏秘密的問題，況被告並未洩漏相關的事項。又被告任
        職原告公司期間主要在進行ＤＷＤＭ薄膜濾片測試工作，並未接觸前段製程
        部分，也未如原告所指參與來自美國專業工程人員的流程建置計畫，更不可
        能有所謂的有計畫性地非法竊取。
　　三、原告徒主張被告跳槽，洩漏原告公司內部資訊與相關競業公司等，進而對於
        原告公司之權利有所侵害等云云，卻從未舉出具體事證。而原告對被告提出
        侵害營業秘密及背信之刑事告訴，亦經台灣板橋地方法院檢察署檢察官為不
        起訴處分（九十一年度偵字第一四五二號）。
　　四、被告於九十年五月十六日到錸德公司時，錸德公司的生產流程已經接近完成
        ，其規劃是以完全自動化、多種不同的光通訊產品為依據，自原物料入倉、
        生產參數、測試、成品入庫到成品及半成品的良率計算等，皆以電腦化資料
        庫管理、減少人工操作為原則，而上述自動化的電腦程式是由錸德公司高級
        工程師利用電腦程式語言（DE LPHI）所開發完成。而原告公司內部的相關
        生產流程，在被告離職前，其原物料入倉、生產參數、測試、成品入庫到成
        品及半成品的良率計算等各項生產程序，是以LabV IEW、VB（VisualBasic
        ）及EXCEL等程式所組合而成，可見兩家公司的生產流程規劃，有相當不同
        。
　　五、被告於原告公司內擔任光電事業處工程部助理研究員時，離職前的待遇為三
        萬零五百元，被告在錸德公司生產部擔任副工程師時，待遇為三萬三千元，
        ，被告自九十年五月十六日至同年八月七日任職錸德公司期間共領取九萬兩
        千五百三十五元，此外並無任何紅利、股票或獎金，可證被告只是單純轉換
        工作，並非藉著原告公司的內部資訊去換取私人的利益，更無原告所稱百萬
        元獲利。
　　六、兩造所簽立之聘僱合約中，有關競業禁止條款，乃不公平之約定，不當限制
        被告職業選擇自由，違反憲法第十五條工作權保障之精神，應屬無效：
      (一)就技術上來看，國內工研院自八十六年起，就開始進行ＤＷＤＭ干涉濾鏡相
        關技術的研發工作，並陸續有相關的製程、技術報告發表。經濟部為提升國
        內中小企業的競爭力，便與工研院進行合作，由工研院提供相關產品的設計
        、製造與銷售等技術，讓有意願之中小企業可以進行改造，進而提升國家整
        體競爭力，工研院除負責評估ＤＷＤＭ鍍膜機之功能與製程需要外，並依Ｄ
        ＷＤＭ鍍膜機之所需提供其週邊設備及潔淨室，承接DWDM Coat ing Filter
        之製程技術引進與設計、研發並加以製作實現外，同時亦建立DWDM Coating
        Filter後段之模組封裝及量測等技術。因此工研院所提供的相關技術支援是
        全面性的，足以提供ＤＷＤＭ干涉濾鏡生產銷售的所有技術。國內的學術期
        刊、論文及一般專業雜誌甚或是儀器廠商，在各類公開媒體、場合中，均提
        供相關的技術分析報告，是相關技術有各種不同的管道可以獲得。
      (二)再者，ＤＷＤＭ薄膜濾片產品的生產工作中，最重要的工作在於經由光電與
        材料專家的相互配合，提升整個鍍膜的良率，被告不過為一助理工程師，對
        於份內的工作都還不算了解，更不用說其他製程，且助理工程師只是輔助性
        角色，相關工作仍需由主管或是工程師以上的人來進行主導，故被告職務並
        不具備相當的重要性。
      (三)又被告到原告公司任職時，原告所進行的ＤＷＤＭ製程建置工作已完成百分
        之五十以上，因原告本來預定八十九年七月份開始量產，早在八十九年五月
        十七日前，原告就開始進行相關的儀器購置及人員訓練等工作，被告初到原
        告公司任職時，原告公司內的相關訓練課程已告一段落，被告並未自原告公
        司開始建置相關生產流程時，就參與相關工作。
      (四)系爭競業禁止約定之期間長達二年，其限制區域更遍及全國，使被告在二年
        內不得發揮其正常之工作能力，而以被告的學經歷，工作更加難找。該約定
        不僅有過度保護原告利益之嫌，更有悖於公序良俗，依民法第七十二條規定
        係屬無效。況且就被告所學之光電而言，國內雖然有多家從事相關產業的公
        司，但願意錄用新人者乃是少數，被告好不容易才找到維護產線正常運作的
        副工程師，與原先於原告公司所擔任的職務並不相同，但原告仍為本訴之提
        起，實已限制被告之工作權。
      (五)勞工因特約而負擔原本不負之競業禁止義務，則競業禁止之內容必須在最小
        限度範圍內，且以有代償措施為必要。原告所定之競業禁止約定不但對勞工
        轉業之種類未作明確限制，僅泛言「相同或類似工作」，又未給予被告任何
        補償，反而動輒要求一百萬元之賠償，足證系爭競業禁止條款逾越合理範圍
        ，顯失公平，依民法第二百四十七條之一第二款、第三款及第四款規定，係
        屬無效。
　　七、原告主張因被告洩漏其公司秘密造成訂單損失，惟以世界經濟不景氣，光電
        產業也不能倖免，相關公司對各類光元件的需求量都普遍下降，且自九十年
        起全球生產ＤＷＤＭ薄膜濾片廠家不斷增加，光國內就有數家廠商開始量產
        ，就算原告ＤＷＤＭ薄膜濾片產品品質很好，其出貨量的減少亦可以理解。
  、證據：提出錸德公司發展光通訊相關產業報導、電子學與光學的部分相關參定
      義說明、錸德公司預定於五月份量產ＤＷＤＭ報導、被告薪資結構及存摺、被
      告在錸德公司服務證明書、原告因全球光通訊產業不景氣放慢光通訊投資腳步
      報導、全球光通訊產業不景氣報導、ＤＷＤＭ薄膜濾片的相關競爭廠商、ＤＷ
      ＤＭ相關資料工研院－技術報告、ＤＷＤＭ相關資料－工研院提供相關技術移
      轉、ＤＷＤＭ相關期刊論文、工研院光電所開發ＤＷＤＭ鍍膜系統監控及製程
      自動化、精碟科技開始發展ＤＷＤＭ光纖元件鍍膜、台灣板橋地方法院檢察署
      檢察官九十一年度偵字第一四五二號不起訴處份書、日本的ＤＷＤＭ產業發展
      情形、精碟與錸德的ＤＷＤＭ人才來自中科院報導、ＤＷＤＭ設備廠商提供相
      關的教育訓練資料為證。
    理    由
甲、程序方面：
    本件被告丁○○未於言詞辯論期日到場，核無民事訴訟法第三百八十六條各款所
    列情形，爰依原告之聲請，由其一造辯論而為判決。
乙、實體方面：
  一、原告起訴主張：原告公司為經營光學資訊產品、電腦及週邊設備、光碟影音產
      品等業務之知名光電通訊產業，並為國內獨立研發並且最早量產「高密度分波
      長多工器」（下稱ＤＷＤＭ）之高科技上市公司，更於八十九年底九十年初之
      間投下巨資自美國延聘專業工程人員來台駐在公司執行ＤＷＤＭ流程建制計劃
      ，以降低成本並提高產能，是本件所涉及ＤＷＤＭ產品之製造技術及流程建制
      為原告公司極為重要之營業秘密。被告丙○○於八十九年六月間自虎尾技術學
      院畢業，自同年七月三日起受僱於原告公司，由原告對其施以在職專業訓練後
      ，擔任原告公司光電事業處工程部助理研究員職務，協助研發ＤＷＤＭ產品製
      程，被告丙○○並簽署員工聘僱契約書、保密合約書，承諾不論服務期間或離
      職後二年內均為原告公司誠實執行職務並保守營業秘密，非經原告公司事前書
      面同意，不得以任何方式將秘密洩漏予第三人知悉或為利用；不於受僱期間或
      離職後二年內為與原告公司經營相同或類似業務之其他事業之受僱人、受任人
      、或顧問等職，以保障原告ＤＷＤＭ之秘密確不洩漏；且被告受僱期間所產生
      或創作之構想、發現、程序、製造技術等相關智慧財產權均歸屬於原告公司所
      有，以上承諾亦均另有被告丁○○簽署保證書擔任丙○○之連帶保證人。詎被
      告丙○○卻趁任職期間參與美國延聘專業工程人員來台駐在公司執行ＤＷＤＭ
      流程建制計劃，非法剽竊原告公司之營業秘密，將ＤＷＤＭ生產技術、製程、
      及Know-how相關之機密資料複製據為已有，且原告ＤＷＤＭ流程建制計劃於九
      十年四月間完成後，被告丙○○立刻於同月份離職且即轉往與原告公司生產相
      同ＤＷＤＭ光學資訊產品具有業務競爭關係之錸德公司）任職，將原告公司營
      業秘密洩漏予錸德公司知悉，藉此獲得較高之薪資、福利，致原告所接訂單數
      量銳減，遭受至少數百萬元以上之損失。爰依營業祕密法第十二條第一項、保
      密合約書第五條、第十條、聘僱契約書第十二條及保證書請求被告連帶給付損
      害賠償一百萬元等情。
  二、被告丙○○則以：(一)伊在原告公司任職助理工程師時，主要工作內容為撰寫Ｄ
      ＷＤＭ薄膜濾片測試程式，所接觸者並非營業祕密，亦未參與美國專業工程人
      員之流程建置計畫，伊係為增進本職學能乃轉職錸德公司，並無洩漏營業祕密
      ；原主張被告洩漏營業祕密予錸德公司，應舉證證明。(二)兩造所簽立之聘僱合
      約中有關競業禁止條款乃不公平之約定，不當限制伊之職業選擇自由，禁止約
      定之期間長達二年，其限制區域更遍及全國，轉業種類未作明確限制，又未給
      予被告任何補償，違反憲法第十五條，依民法第七十二條、第二百四十七條之
      一第二款、第三款及第四款規定，係屬無效。(三)被告只是單純轉換工作，並非
      藉著原告內部資訊去換取私人的利益，更無原告所稱百萬元獲利，原告主張因
      被告洩漏其公司祕密造成訂單損失，係因世界經濟不景氣所致等語，資為抗辯
      。
  三、原告主張被告丙○○自八十九年七月三日起受僱原告公司，擔任原告公司光電
      事業處工程部助理研究員職務，協助研發ＤＷＤＭ產品製程，被告丙○○並簽
      署員工聘僱契約書、保密合約書，被告丁○○並簽署保證書擔任丙○○之連帶
      保證人，嗣被告丙○○於九十年四月離職並轉往錸德公司任職等事實，業據提
      出員工聘僱契約書、員工保密合約書、保證書為證，復為被告丙○○所不爭執
      ，又被告丁○○已於相當時期受合法之通知，於言詞辯論期日不到場，亦未提
      出準備書狀爭執，依民事訴訟法第二百八十條第一項、第三項之規定，視為自
      認，是原告上揭主張堪認屬實。
  四、原告另主張被告丙○○任職期間知悉ＤＷＤＭ產品之製造技術及流程建制等營
      業秘密，竟非法剽竊原告公司之營業秘密，將ＤＷＤＭ生產技術、製程、及
      Know-how相關之機密資料複製據為已有，並將該等營業秘密洩漏予錸德公司，
      已侵害原告之營業祕密云云，則為被告所否認。則本件首應審究之點，在於被
      告丙○○是否有洩漏原告公司營業祕密之行為？依民事訴訟法第二百七十七條
      前段規定，原告主張有利於己之事實，應由其負舉證之責任。本件原告主張被
      告丙○○洩漏營業祕密，無非以被告丙○○任職原告公司期間知悉ＤＷＤＭ產
      品之製造技術及流程建制等營業秘密，嗣即轉職與原告公司生產相同ＤＷＤＭ
      光學資訊產品具有業務競爭關係之錸德公司為其論據。惟查，上開各情僅足認
      被告丙○○有轉職之事實，要難證明被告丙○○有剽竊原告公司之營業秘密並
      將之洩漏予他人之行為，此外，原告並未提出其他證據證明被告丙○○有洩漏
      其營業祕密、侵害其權利之行為，依前述舉證責任分配之法則，原告此部分之
      主張洵屬無據。且原告對被告丙○○所提侵害營業秘密及背信之刑事告訴，亦
      經不起訴處分，有被告提出之台灣板橋地方法院檢察署檢察官九十一年度偵字
      第一四五二號不起訴處分書足稽，益證被告丙○○並無洩漏營業祕密之侵權行
      為可言。準此，原告主張被告洩漏營業祕密予錸德公司致其受有損害，而請求
      被告丙○○負損害賠償責任，尚難採信。
  五、原告又主張被告違反保密合約書第六條：「甲方（即被告丙○○）受僱於乙方
      （即原間）期間或離職後兩年內，非經乙方事前書面同意，不得為與乙方業務
      相同或類似之公司，商號或個人之受僱人、受任人、承擔人或顧問。」、第十
      條第二項：「甲方離職後違反本合約之規定，乙方除得以依實際所列之損失要
      求賠償外，被告並負擔洩密刑責之責任。」、聘僱契約書第十二條約定：「甲
      方離職後，二年內不得任職與乙方相同業務之公司行號，並不得利用乙方之智
      慧財產權或任何其他財產為與乙方從事競爭或不當侵害乙方權益之行為。例如
      洩漏在職期間所有獲悉之營業秘密，否則應負賠償之責。」等約定，應負賠償
      之責，被告則以前揭情詞置辯。是本件次應斟酌上開約定之效力如何？
    (一)憲法第十五條固規定：「人民之生存權、工作權及財產權，應予保障。」，惟
      此係指國家對人民而言，是能否適用於私法領域，已非無疑；又人民之工作權
      並非一種絕對之權利，此觀諸憲法第二十三條之規定自明；再者，憲法之規定
      於私法領域中不能發生直接效力，縱前揭憲法規定與私法領域有關，被告亦不
      能直接援以主張兩造間之契約關係因牴觸憲法而無效，而應於私法領域中之尋
      求依據。本件被告另辯稱競業禁止條款違反民法第七十二條：「法律行為，有
      背於公共秩序或善良風俗者，無效。」之規定，則法院於解釋此條所謂之公共
      秩序之意涵時，仍不妨以憲法之精神為其解釋之依據。
    (二)在經濟活動中，為使營業或生產穩定發展，公司、行號、工廠、機構等常以契
      約限制職員、從業人員、研究人員等，在離職後一定期限，不得在同一地區從
      事同一業務，此稱為轉職之競業限制或。原則上從保護勞工轉職自由觀點視之
      ，應解為勞工在勞動契約終了後並不殘留任何勞動契約上之義務。要課離職員
      工以競業禁止義務，必須有締結勞動契約時之合意、工作規則上之規定或另行
      書面約定等法律依據。又對受僱人職業自由，雖得以契約加以相當限制，但不
      得逾越必要且合理之程度，否則即為違背公序良俗。亦即，因轉職之自由牽涉
      前述憲法第十五條所保障之基本人權，故倘競業禁止約定，其限制之期間、地
      區、範圍及方式，在社會一般觀念及商業習慣上，可認為合理適當而且不危及
      受限制當事人經濟生存能力，其約定自非無效。兩造間既已於聘僱契約書第十
      二條、保密合約書第六條合意約定限制被告轉職內容、範圍等，已有其依據。
    (三)近年來電子產業等高科技產業為台灣經濟發展之核心，企業常投入大量資金培
      育人才進行研發，營業秘密之保護及人才之網羅對該類企業極為重要，競業禁
      止條款亦為廣泛採取之措施，目的在適當有效地保護智慧財產權，以確保企業
      競爭力，並防止員工跳槽後致祕密外洩及惡性競爭。是雇主為保護其營業秘密
      ，防止員工於離職後，在一定期間內跳槽至競爭性公司，利用過去服務期間所
      知悉之技術或業務資訊為同業服務或打擊原公司造成損害，或為防止同業間惡
      性挖角，而與員工為離職後禁止競業之約定，如未逾合理程度，且不違反公序
      良俗，應為法所允許。本件原告恐其員工離職後洩漏其工商業上製造技術之秘
      密，乃於被告丙○○進入公司任職之初，要求書立保密合約書及聘僱契約書，
      約定於離職後兩年內，非經原告事前書面同意，不得任職與原告業務相同或類
      似之公司，如有違反應負損害賠償責任。該項競業禁止之約定，附有二年間不
      得從事工作種類上之限制，既出於被告丙○○之同意，與憲法保障人民工作權
      之精神並不違背。
    (四)此外，系爭禁止競業約定限制離職員工從事相同或類似之行業，該員工本其工
      作能力，仍可從事不同行業之工作，其工作權雖受有限制，但非喪失全部之工
      作權，更無妨礙其生存權可言。且該禁止期間僅二年，亦非過當，尚難認該約
      定有何違反公序良俗情形。參諸被告丙○○自承已自錸德公司離職而轉往另一
      家非光電產業之亞旭電腦公司擔任系統驗證部工作，薪資並較之前任職公司為
      佳（見九十一年二月二十七日言詞辯論筆錄），足見前揭契約約定，對受限制
      當事人即被告丙○○之經濟生存能力並無不利影響，亦無妨害被告丙○○工作
      權之虞，要與公序良俗無違，更未有被告丙○○所稱之加重被告責任、使被告
      拋棄權利或限制被告行使權利、對被告有重大不利益，按其情形顯失公平之情
      事，其約定自為有效。
    (五)綜上，被告以上開契約之競業禁止約定違反憲法第十五條、民法第七十二條、
      第二百四十七條之一各款規定而為無效，顯非可採。
  六、第依保密合約書第六條、聘僱契約書第十二條約定，被告丙○○於離職後兩年
      內，如未經原告事前書面同意，而任職與原告業務相同或類似之公司，即屬違
      反競業禁止約定。經查，原告公司所營業事業為「光電資訊產品、電腦及其週
      邊設備、塑膠製品（電腦資訊電子）、電腦軟體、影音卡、語音卡、錄影帶、
      光碟影音之產品（唯讀光碟片）及一般塑膠成型品等之製造加工及買賣業務；
      光學模造鏡片、鏡頭之製造加工及買賣業務；其他光學及精密器械製造業（光
      碟生產設備）。」，錸德公司所營事業項目則為「光學資訊相關產品（雷射唱
      片、唯讀光碟片、可讀可寫光碟片、可寫可消光碟片、電射碟影片等）、電腦
      及其週邊設備、塑膠製品（資訊、電子、醫療用）及一般塑膠成型加工；光學
      儀器製造業。」，有精碟公司及錸德公司基本資料查詢足憑，是二公司所營業
      務項目即有相同或類似之處。據上，被告丙○○違反系爭契約之競業禁止規定
      甚明。
  七、再依保密合約書第十條第二項、聘僱契約書第十二條約定，被告丙○○違反競
      業禁止規定，應負損害賠償責任。本件原告主張被告丙○○任職原告公司期間
      之薪資、金為所受損害，惟該等費用支出或為被告丙○○任職期間付出勞務
      之對價，尚難謂係原告所受之損害。至原告所稱投下鉅額經費自美國延聘專業
      工程人員來台駐在公司執行ＤＷＤＭ流程建制計劃等費用、ＤＷＤＭ流程建制
      計劃成功預計達成降低成本提高產能之經濟效益等部分，原告並未提出證據以
      資佐證，且此部分原告係主張因被告洩漏產製流程所造成，而原告未能證明被
      告洩漏營業祕密已如前述，則原告據以計算其所受損害，亦無可取。至原告主
      張被告丙○○領取錸德公司發給之薪資、紅利、股票或其他不法利益等保守估
      計為一百萬元以上，已為被告丙○○所否認，並提出存摺證明每月薪資僅三萬
      餘元，原告復未能舉證以實其說，此部分所陳亦非有據。復按民事訴訟法第二
      百二十二條規定，當事人已證明受有損害而不能證明其數額或證明顯有重大因
      難者，法院應審酌一切情況，依所得心證定其數額。經查，原告預期被告丙○
      ○將在公司長期任職而對公司有所貢獻，自會給予相當之在職訓練，被告任職
      未滿十個月即離職轉往業務相類似之錸德公司任職，則原告已出之相關費用堪
      認為其所受損害；且被告丙○○於原告公司原任助理工程師，離職後轉任競爭
      公司任職，依一般客觀情形判斷，對原告公司之營業必有影響。爰審酌被告丙
      ○○甫自學校畢業即任職原告公司、服務期間、所任職務、獲知營業祕密之可
      能及多寡、任職錸德公司期間為二個月等情形，認被告蘇明應賠償按離職當月
      全月份薪資三萬零五百元計算五個月之賠償金額即一十五萬二千五百元，始為
      適當。被告丙○○應給付原告損害賠償，被告丁○○為其連帶保證人，自應負
      連帶清償之責。
  八、綜上所述，原告主張被告丙○○洩漏營業機密，並不足採，又原告主張被告丙
      ○○違背競業禁止規定，應負損害賠償責任，則為可取。從而，原告本於保密
      合約書第十條、聘僱契約書第十二條及保證書請求被告連帶給付損害賠償一百
      萬元，在一十五萬二千五百元及自起訴狀繕本送達翌日即九十年十一月二十九
      日起至清償日止之法定遲延利息，為有理由，應予准許，超過部分則有未合，
      應予駁回。
  九、本件事證已臻明確，兩造其餘攻擊防禦方法，於本判決結果不生影響，爰不一
      一論述，併此敘明。
  十、假執行之宣告：原告陳明願供擔保，聲請宣告假執行，經核其勝訴部分，合於
      法律規定，爰酌定相當之擔保金額宣告之；至原告敗訴部分，其假執行之聲請
      即失所附麗，不予准許。
  十一、結論：本件原告之訴為一部有理由，一部無理由，依民事訴訟法第三百八十五
      條第一項前段、第七十九條但書、第三百九十條第二項，判決如主文。
中　　　華　　　民　　　國　　九十一　　年　　　三　　　月　　二十九　　日
　　　　　　                            民事第四庭法      官  劉又菁
右為正本係照原本作成
如對本判決上訴，須於判決送達後廿日內向本院提出上訴狀
中　　　華　　　民　　　國　　九十一　　年　　　三　　　月　　二十九　　日
　　　　　　　　　　　　　　　　　　　　　　　　　法院書記官　黃瓊滿
